臺灣高等法院刑事判決　　　　　　　 100年度上訴字第3569號
上　訴　人
即　被　告　陳銘和
上列上訴人因違反毒品危害防制條例案件，不服臺灣板橋地方法
院100年度訴字第2220號，中華民國100年11月3 日第一審判決（
起訴案號：臺灣板橋地方法院檢察署100年度毒偵字第5272號）
，提起上訴，本院判決如下：
    主  文
上訴駁回。
    理  由
一、依刑事訴訟法第350條、第361條、第362條、第367條規定，
    不服地方法院之第一審判決而上訴者，須提出上訴書狀，並
    應敘明具體理由，為上訴必備之程式；其所提出之書狀未敘
    述上訴理由，或僅曾以言詞陳述上訴理由者，均應於上訴期
    間屆滿後20日內補提理由書於第一審法院。第一審法院經形
    式審查，認逾期未補提上訴理由者，應定期間先命補正；逾
    期未補正者，為上訴不合法律上之程式，應以裁定駁回。倘
    已提出上訴理由，但所提非屬具體理由者，則由第二審法院
    以上訴不合法律上之程式，判決駁回。而所謂具體理由，必
    係依據卷內既有訴訟資料或提出新事證，指摘或表明第一審
    判決有何採證認事、用法或量刑等足以影響判決本旨之不當
    或違法，而構成應予撤銷之具體事由，始克當之（例如：依
    憑證據法則具體指出所採證據何以不具證據能力，或依憑卷
    證資料，明確指出所為證據證明力之判斷如何違背經驗、論
    理法則）；倘僅泛言原判決認定事實錯誤、違背法令、量刑
    失之過重或輕微，而未依上揭意旨指出具體事由，或形式上
    雖已指出具體事由，然該事由縱使屬實，亦不足以認為原判
    決有何不當或違法者（例如：對不具有調查必要性之證據，
    法院未依聲請調查亦未說明理由，或援用證據不當，但除去
    該證據仍應為同一事實之認定），皆難謂係具體理由，俾與
    第二審上訴制度旨在請求第二審法院撤銷、變更第一審不當
    或違法之判決，以實現個案救濟之立法目的相契合，並節制
    濫行上訴（參照最高法院97年度台上字第892 號刑事判決意
    旨）。
二、本件被告不服原審判決，提起上訴，其於民國（下同）100
    年11月18日提出上訴狀稱：「被告因家庭因素，工作不順利
    ，導致心情壓力沈重，又再次犯錯，懇請給予被告機會，從
    輕量刑，或改判美沙冬替代療法」云云。
三、查原審判決係認定：「被告前因施用第一級毒品案件，經原
    法院以94年度毒聲字第581 號裁定送觀察、勒戒後，認有繼
    續施用毒品之傾向，再經同法院以94年度毒聲字第1742號裁
    定令入戒治處所施以強制戒治，嗣因執行強制戒治6 個月以
    上，認無繼續戒治之必要，乃於97年8月8日釋放出所執行完
    畢，並由臺灣板橋地方法院檢察署檢察官以97年度戒毒偵字
    第450號為不起訴處分確定。復因施用第一級毒品案件（共3
    案），先後經原法院以98年度訴字第980 號、98年度訴字第
    1808號、98年度訴字第3186號刑事判決各判處有期徒刑8 月
    確定，嗣經同法院以98年度聲字第6037號裁定應執行有期徒
    刑1年8月確定，經入監執行後，於100年1月4 日假釋出監並
    付保護管束，嗣於100年4月1 日保護管束期滿，假釋未經撤
    銷視為執行完畢。詎被告仍不知悛悔，於上開強制戒治執行
    完畢釋放後5 年內，復基於施用第一級毒品海洛因之犯意，
    於100年6 月9 日某時，在其位於新北市○○區○○路459巷
    131 號之住處內，以將海洛因粉末摻水稀釋後，再以針筒注
    入身體之方式，非法施用海洛因1 次。嗣因被告為列管應受
    尿液檢體採驗人口，於100年6月9日下午3時35分許在桃園縣
    政府警察局龜山分局坪頂派出所採集尿液送驗，檢驗結果呈
    鴉片類（嗎啡）陽性反應等情。以被告所為係犯毒品危害防
    制條例第10條第1 項之施用第一級毒品罪。又其為施用海洛
    因而持有之行為，應為其施用之高度行為所吸收，不另論罪
    。另被告前曾受如原判決事實欄所示之有期徒刑執行完畢，
    有臺灣高等法院被告前案紀錄表在卷可按，其於有期徒刑執
    行完畢後之5 年內，故意再犯本件有期徒刑以上之罪，為累
    犯，應依刑法第47條第1 項之規定加重其刑。」原審判決並
    詳載其審酌科刑之一切情狀之理由稱：「審酌被告前已因施
    用毒品而經觀察、勒戒、強制戒治及刑事執行，業如上述，
    猶再為本件施用毒品犯行，可徵其悔意不深，遠離毒品之意
    志薄弱。惟其施用毒品係自戕行為，對他人法益尚無具體危
    害，及其施用毒品之動機，暨犯罪後坦承犯行之態度等一切
    情狀，酌情量處有期徒刑玖月。」（原審判決第3 頁），故
    原審判決已就量刑刑度詳為審酌並明其理由，原審判決認
    事用法，核無違誤，量刑亦屬妥適，被告上訴意旨僅泛言請
    求從輕量刑或改判美沙冬替代療法云云，惟按量刑之輕重，
    係屬事實審法院得依職權自由裁量之事項，茍於量刑時，已
    依行為人之責任為基礎，並斟酌刑法第57條各款所列情狀，
    而未逾越法定範圍，又未濫用其職權，即不得遽指為違法（
    最高法院72年度台上字第6696號判例意旨參照）。本件原審
    判決於量刑時，已依上揭規定，就量刑刑度詳為審酌並明
    其理由，原審之量刑既未逾越法定刑度，亦未濫用自由裁量
    之權限，於法並無不合，亦無過重之情形；又美沙冬治療法
    係毒品危害防制條例第24條第1 項規定，檢察官依刑事訴訟
    法第253條之2規定為附命完成戒癮治療之緩起訴處分時，所
    得為替代毒品危害防制條例第20條第1項及第23條第2項觀察
    勒戒、強制戒治之處分，並非規定法院就檢察官已經提起公
    訴之案件，得以被告在醫療機構進行替代療法治療之判決代
    替刑罰。綜上，被告上訴意旨，尚不足以影響原審判決量刑
    刑度之本旨，亦不足以認原審判決有何不當或違法，核非上
    開法條規定之上訴應敘述之具體理由。此外，被告復未具體
    指摘原審判決關於認定事實、適用法律及量刑等事項，究竟
    有何違法或不當之具體情形。揆諸上開說明，本件上訴未敘
    述具體理由及不合法律上之程式，應予駁回，並不經言詞辯
    論為之。
據上論斷，應依刑事訴訟法第367條前段、第372條，判決如主文
。
中    華    民    國    100  年    12    月    14     日
                  刑事第二十五庭審判長法  官 黃瑞華
                                      法  官 陳恒寬
                                      法  官 許文章
以上正本證明與原本無異。
如不服本判決，應於收受送達後10日內向本院提出上訴書狀，其
未敘述上訴之理由者並得於提起上訴後10日內向本院補提理由書
（均須按他造當事人之人數附繕本）「切勿逕送上級法院」。
                                      書記官 范家瑜
中    華    民    國   100    年    12    月    14    日